---
title: "brna_seq_R"
output: html_notebook
---
Benodigheden:
Het Rmarkdown script Main.rdm
De bestanden:
	metadata14.txt
	countdata14.txt
	featureData.txt
Verder zijn de gmt pathway bestanden nodig.
	h.all.v7.5.1.symbols.gmt
	c6.all.v7.5.1.symbols.gmt
	c2.cp.kegg.v7.5.1.symbols.gmt
	c2.cp.reactome.v7.5.1.symbols.gmt

Verder moeten er ook een aantal packages geinstaleerd zijn. Deze zijn:
	DESeq2
	apeglm
	ashr
	pheatmap
	vsn
	fgsea
	Rcp
	ggplot2
	hexbin
	RColorBrewer
	dplyr
	goseq
	rtracklayer
	BSgenome
	org.Hs.eg.db
	GO.db
	clusterProfiler
	AnnotationDbi
	R.utils
	pathview
	
Deze packages willen vaak zelf extra packages installeren. Deze zijn ook allemaal nodig. 
Deze kunnen geinstaleerd worden door de BiocManager met BiocManager::install("PACKAGE_NAAM")

Het gaat om een R markdown script. Zodat de coden in blokken uitgevoerd kan worden.
Alle code kan in 1x uitgevoerd worden door op run te clicken en dan helemaal onderaan op run all te clicken.

Alle resultaten worden opgeslagen in de out directory. Deze wordt automatisch aangemaakt. 
Uitzondering hierop zijn de clusterProfiler kegg pathways. Deze staan in de working directory van het script.
```{r}
library(DESeq2)
library(apeglm)
library(ashr)
library(pheatmap)
library(vsn)
library(fgsea)
library(Rcpp)
library(ggplot2)
library(hexbin)
library("RColorBrewer")
library(dplyr)
library(goseq)
library(rtracklayer)
library(BSgenome)
library(org.Hs.eg.db)
library(GO.db)
library(clusterProfiler)
library("AnnotationDbi")
library(R.utils)
library(pathview)
R.utils::setOption("clusterProfiler.download.method","auto")
dir.create("out") # HIER worden alle afbeeldingen in gezet.
```
Delete Variables
```{r}
remove(countdata)
remove(metadata)
remove(featureData)
remove(DESeq_matrix)
remove(model_matrix)
remove(dds)
remove(res)
remove(vst)
remove(nsd)
```
Create variables
```{r}
countdata <- read.delim("countdata14.txt") #veranderen namen zodat het duidelijker is welk type elk sample heeft.
names(countdata) = c("TN__X3_2046_B","TN__X7_2472_B","TN__X9_2492_B","LUM__X11_2653_B","LUM__X15_2677_B","LUM__X17_2691_B","LUM__X23_2817_B","LUM__X25_2852_B")
metadata <- read.delim("metadata14.txt")
rownames(metadata) = c("TN__X3_2046_B","TN__X7_2472_B","TN__X9_2492_B","LUM__X11_2653_B","LUM__X15_2677_B","LUM__X17_2691_B","LUM__X23_2817_B","LUM__X25_2852_B")
featureData <- read.delim("featureData.txt")
DESeq_matrix = DESeqDataSetFromMatrix(colData = metadata,countData = countdata,design = ~type )
dds = DESeq(DESeq_matrix)
res = results(dds)
model_matrix = model.matrix(~type,data = metadata)
write.table(head(countdata,n=5), file = "out/5_count.csv",sep = ";")
write.table(model_matrix, file = "out/model_matrix.csv",sep = ";")
vst = vst(dds)
resOrdered <- res[order(res$padj),]
resSig <- subset(resOrdered, padj < 0.1)

```
Ready data to check for counts

UItleggen hoe je filtert en waarom je filtert (gen met minder dan 10 counts ove ralle samples niet mee) 
```{r}
# missing value detection
sum(is.na(countdata))
png("out/unnorm_count_boxplot.png",width=1280, height=720)
boxplot(log10(counts(dds)+1),main = "Unnormalized counts per sample",xlab = "Sample", ylab = "Log 10 of counts + 1",cex.lab = 2,cex.main = 2)
dev.off()
#Functie hierboven is identiek aan boxplot(log(countdata + 1))
png("out/norm_count_boxplot.png",width=1280, height=720)
boxplot(log10(counts(dds,normalized=TRUE)+1),main = "Normalized counts per sample",xlab = "Sample", ylab = "Log 10 of counts + 1",cex.lab = 2,cex.main = 2)
dev.off()
write.table(format(t(data.frame(lapply(data.frame(counts(dds,normalized=TRUE)), quantile))),digits = 2),file = "out/quantiles.csv", sep= ";",dec=",")
#colSums(counts(DE_SEQ))
#boxplot(log10(assays(DE_SEQ)[["cooks"]]), range=0, las=2)
png("out/pca.png")
plotPCA(vst,intgroup = c("type"))
dev.off()
```
LogFoldChange_shrink
```{r}
resLFC <- lfcShrink(dds, coef="type_TN_vs_LUM", type="apeglm")
ntd <- normTransform(dds)

```

Plots WC4
```{r}
xlim <- c(1,1e6)
ylim <- c(-10,10)
png(filename = "out/Log_fold_shrink.png",width = 700, height = 490)
plotMA(resLFC, xlim=xlim, ylim=ylim, main="Ma plot van de log fold shrinkage met apeglm",alpha = 0.01,cex.lab = 1.5,cex.main = 1.5,cex.axis = 1.5)
dev.off()
# hier worden countplots gemaakt van de 5 genen met de laagste adjusted p values
top_5 = head(resOrdered, n=5)
i = 1
gene_indexes = c()
for (gene_id in row.names(top_5)) {
  f_name = paste("out/padj_",toString(i),"_",gene_id,".png",sep = "")
  
  gene_indexes[length(gene_indexes) + 1] = grep(gene_id,rownames(featureData))
  png(filename = f_name)
  plotCounts(dds, gene=grep(gene_id,rownames(res)), intgroup="type",main =  paste("lowest padj rank: ", i," GeneID: ", gene_id,sep = ""))
  dev.off()
  i = i + 1
}
# COUNTS VAN HET RET GEN OPZOEKEN 
countdata[grep("ENSG00000165731",rownames(countdata)),]
res[grep("ENSG00000165731",rownames(res)),]
write.table(format(featureData[gene_indexes, ],digits = 4), file = "out/top_5_feature.csv",sep=";",dec=",")
write.table(format(cbind(data.frame(head(resOrdered,n=5)),featureData[gene_indexes,]), digits = 4), file = "out/top_5_feature_res.csv",sep = ";",dec=",") # problem with commas and dots mix up
write.table(format(data.frame(head(resOrdered,n=5)),digits = 4),file = "out/top_5_res.csv",sep=";",dec=",")


vul_res = data.frame(res) %>% mutate(threshold = padj < 0.01)
png(filename = "out/vulcano_plot.png")
ggplot(vul_res) +
  geom_point(aes(x = log2FoldChange, y = -log10(padj), color = threshold)) +
  xlab("log2 fold change") +
  ylab("-log10 adjusted p-value") +
  theme(legend.position = "right",
  plot.title = element_text(size = rel(1.5), hjust = 0.5),
  axis.title = element_text(size = rel(1.25)))
dev.off()

```
heatmap
```{r}
rld = rlog(dds)
topVarGenes = head(order(-rowVars(assay(rld))),1000)

mat = assay(rld)[ topVarGenes, ]
#select <- order(rowMeans(counts(rld,normalized=TRUE)),decreasing=TRUE)[1:20]
df <- as.data.frame(colData(dds)["type"])
png(filename = "out/1k_heatmap.png")
pheatmap(mat, cluster_rows=TRUE, show_rownames=T,
         cluster_cols=FALSE,scale = "row", annotation_col=df) #log fold change heatmap
dev.off()

sampleDists <- dist(t(assay(vst)))
sampleDistMatrix <- as.matrix(sampleDists)
rownames(sampleDistMatrix) <- paste(vst$type, sep="-")
colnames(sampleDistMatrix) <- paste(vst$type, sep="-")
colors <- colorRampPalette( rev(brewer.pal(9, "Blues")) )(255)
png(filename = "out/sample_heatmap.png")
pheatmap(sampleDistMatrix,
         clustering_distance_rows=sampleDists,
         clustering_distance_cols=sampleDists,
         col=colors)
dev.off()

```
Ranks
```{r}
ranks = resLFC$log2FoldChange
names(ranks) = featureData$external_gene_id
ranks = na.omit(ranks)
png(filename = "out/barplot.png")
barplot(sort(ranks, decreasing = T),ylab = "Log2foldchange", xlab="Gene ID", main = "Barplot van de gesorteerde ranks per gen")
dev.off()

#TN LUM
```


H.all

```{r}
#TN LUM
h_all_pathways = gmtPathways("h.all.v7.5.1.symbols.gmt")
sum(is.na(ranks)) # missing values
fgsea_res = fgsea(h_all_pathways,ranks,minSize = 15, maxSize = 500) # Soms geeft dit foutmelding dat moet r studio opnieuw opgestart wroden.
halM_UPREG = fgsea_res %>%
  filter(ES > 0) %>%
  top_n(10, wt=-padj)

halM_DOWNREG = fgsea_res %>%
  filter(ES < 0) %>%
  top_n(10,wt=-padj)
halM_TOP_DES = bind_rows(halM_UPREG, halM_DOWNREG) %>%
arrange(-ES)
png(filename = "out/h_all_pathways.png", width = 800, height = 500)
plotGseaTable(h_all_pathways[halM_TOP_DES$pathway],ranks,fgsea_res,gseaParam = 0.5,colwidths = c(7, 3, 0.5, 0.7, 0.7))
dev.off()
```

c6
```{r}
#TN LUM
c6_all_pathways = gmtPathways("c6.all.v7.5.1.symbols.gmt")
sum(is.na(ranks)) # missing values
fgsea_res_C6 = fgsea(c6_all_pathways,ranks,minSize = 15, maxSize = 500)
c6_UPREG = fgsea_res_C6 %>%
filter(ES > 0) %>%
top_n(10,wt=-padj)
C6_DOWNREG = fgsea_res_C6 %>%
filter(ES < 0) %>%
top_n(10,wt=-padj)
C6_TOP_DES = bind_rows(c6_UPREG, C6_DOWNREG) %>%
arrange(-ES)
png(filename = "out/c6_pathways.png", width = 800, height = 500)
plotGseaTable(c6_all_pathways[C6_TOP_DES$pathway],ranks,fgsea_res_C6,gseaParam = 0.5)
dev.off()
```


c2 kegg
```{r}
#TN LUM
C2_KEGG_pathways = gmtPathways("c2.cp.kegg.v7.5.1.symbols.gmt")
fgsea_res_C2_K = fgsea(C2_KEGG_pathways,ranks,minSize = 15, maxSize = 500)
C2K_UPREG = fgsea_res_C2_K %>%
filter(ES > 0) %>%
top_n(10,wt=-padj)
C2K_DOWNREG = fgsea_res_C2_K %>%
filter(ES < 0) %>%
top_n(10,wt=-padj)
C2K_TOP_DES = bind_rows(C2K_UPREG, C2K_DOWNREG) %>%
arrange(-ES)
C2_KEGG_pathway_TABLE = data.frame(fgsea_res_C2_K[order(padj, -abs(NES)), ])
png(filename = "out/c2_kegg_pathways.png", width = 800, height = 500)
plotGseaTable(C2_KEGG_pathways[C2K_TOP_DES$pathway],ranks,fgsea_res_C2_K,gseaParam = 0.5,colwidths = c(6, 3, 0.5, 0.7, 0.7))
dev.off()
```


Pathway_Analasys c2 react

```{r}
#TN LUM
c2_REACT_pathways = gmtPathways("c2.cp.reactome.v7.5.1.symbols.gmt")
fgsea_res_C2_R = fgsea(c2_REACT_pathways,ranks,minSize = 15, maxSize = 500)
C2_R_UPREG = fgsea_res_C2_R %>%
filter(ES > 0) %>%
top_n(10,wt=-padj)
C2_R_DOWNREG = fgsea_res_C2_R %>%
filter(ES < 0) %>%
top_n(10,wt=-padj)
C2_R_TOP_DES = bind_rows(C2_R_UPREG, C2_R_DOWNREG) %>%
arrange(-ES)
C2_REACT_pathway_TABLE = data.frame(fgsea_res_C2_R[order(padj, -abs(NES)), ])
png(filename = "out/c2_react_pathways.png", width = 800, height = 500)
plotGseaTable(c2_REACT_pathways[C2_R_TOP_DES$pathway],ranks,fgsea_res_C2_R,gseaParam = 0.5,colwidths = c(7, 3, 0.5, 0.7, 0.7))
dev.off()
```
Enrichment plots
```{r}
png(filename = "out/ESP_hallmark_estrogen_early.png")
plotEnrichment(h_all_pathways[["HALLMARK_ESTROGEN_RESPONSE_EARLY"]], ranks)
dev.off()
png(filename = "out/ESP_hallmark_estrogen_late.png")
plotEnrichment(h_all_pathways[["HALLMARK_ESTROGEN_RESPONSE_LATE"]], ranks)
dev.off()
png(filename = "out/ESP_C2_estrogen_dep_expression.png")
plotEnrichment(c2_REACT_pathways[["REACTOME_ESTROGEN_DEPENDENT_GENE_EXPRESSION"]], ranks)
dev.off()

```

Go seq res gen
```{r}
isSigGene <- resLFC$padj < 0.01 & !is.na(resLFC$padj)
genes <- as.integer(isSigGene)
names(genes)  = featureData$ensembl_gene_id
sum(is.na(genes))
genes = na.omit(genes)
png(filename = "out/goseq_plot.png")
pwf <- nullp(genes, "hg19", "ensGene", bias.data = NULL)
dev.off()
sum(na.omit(resLFC$padj) < 0.01) / length(na.omit(resLFC$padj)) # percentage significante genen
goResults <- goseq(pwf, "hg19","ensGene", test.cats=c("GO:BP"),use_genes_without_cat = F) #kijken wat dat genes without cat doet
20884 / length(rownames(res)) # percentage onbekend
```




Go seq img
```{r}
png(filename = "out/goseq_pathway.png",width = 600 , height = 400)
goResults %>% 
    top_n(10, wt=-over_represented_pvalue) %>% 
    mutate(hitsPerc=numDEInCat*100/numInCat) %>% 
    ggplot(aes(x=hitsPerc, 
               y=term, 
               colour=over_represented_pvalue, 
               size=numDEInCat)) +
        geom_point() +
        expand_limits(x=0) +
        labs(x="Percentage of significant genes in pathway (%)", y="GO pathway", colour="p value", size="Count")
dev.off()

```
kegg_pathway_mapping
```{r}
resLFC$Entrez = mapIds(org.Hs.eg.db,
                    keys=row.names(resLFC), #Column containing Ensembl gene ids
                    column="ENTREZID",
                    keytype="ENSEMBL",
                    multiVals="first")

sum(is.na(resLFC$Entrez)) / length(rownames(resLFC)) # Percentage zonder mapping

sigGenes_k <- resLFC$Entrez[ resLFC$padj < 0.01 & 
                              !is.na(resLFC$padj) & 
                              abs(resLFC$log2FoldChange) > 1 ]
sigGenes_k <- na.omit(sigGenes_k)
kk <- enrichKEGG(gene = sigGenes_k, organism = 'hsa')
hkk = head(kk, n=5) #only 4 does not matter

write.table(format(data.frame(kk),digits = 2),file = "out/kegg_path.csv", sep = ";")
logFC <- resLFC$log2FoldChange
names(logFC) <- resLFC$Entrez
for (path_id in hkk$ID) {
    pathview(gene.data = logFC, 
         pathway.id = path_id, 
         species = "hsa", 
         limit = list(gene=5, cpd=1))
}
```




